【裁判字號】    97,簡上,122
【裁判日期】    971001
【裁判案由】    傷害
【裁判全文】
臺灣花蓮地方法院刑事判決             97年度簡上字第122號
上  訴  人
即  被  告  丁○○
上列上訴人即被告因傷害案件，不服本院花蓮簡易庭中華民國97
年6月23日97年度花簡字第714號之第一審判決（聲請簡易判決處
刑案號：96年度偵字第4730號），提起上訴，本院管轄之第二審
合議庭判決如下：
    主  文
上訴駁回。
    事實及理由
一、本案經本院審理結果，認第一審判決依刑法第277條第1項之
    傷害罪判處上訴人即被告丁○○有期徒刑2 月，如易科罰金
    ，以新臺幣（下同）1000元折算1 日，並依中華民國九十六
    年罪犯減刑條例之規定減為有期徒刑1 月，如易科罰金，以
    1000元折算1 日，認事用法及量刑均無不當，應予維持，除
    引用原審判決書記載之事實、證據及理由（如附件）外，並
    予以補充說明如後所述。
二、被告上訴意旨略以：伊與甲○○在美髮店談債務問題時，因
    乙○○要打電話給他兒子，伊才拿保特瓶丟向乙○○，當時
    乙○○衝過來動手打伊，伊才還手，且乙○○一直拉住伊的
    領子，伊無法呼吸才反擊，伊是正當防衛云云。
三、按被告以外之人於審判外之言詞或書面陳述，除法律有規定
    者外，不得作為證據。又被告以外之人於審判外之陳述，經
    當事人於審判程序同意作為證據，法院審酌該言詞陳述或書
    面陳述作成時之情況，認為適當者，亦得為證據。當事人、
    代理人或辯護人於法院調查證據時，知有第159條第1項不得
    為證據之情形，而未於言詞辯論終結前聲明異議者，視為有
    前項之同意，刑事訴訟法第159條第1項及第159條之5分別定
    有明文。經查，告訴人即證人乙○○、證人丙○○、甲○○
    於警詢時之陳述，雖均不合刑事訴訟法第159 條之2、第159
    條之3 有關傳聞法則例外之要件，惟公訴人、被告就前開審
    判外之言詞陳述，均於本院準備程序中表示對證據能力沒有
    意見，迄於本案言詞辯論終結前亦未再聲明異議，本院審酌
    該等言詞陳述作成之情況，核無違法取證及證明力明顯過低
    之瑕疵，亦認為以之作為證據為適當，故參諸上開規定，告
    訴人即證人乙○○、證人丙○○、甲○○於警詢時之陳述，
    應均具有證據能力。
四、按所謂正當防衛，係行為人對於現在不法之侵害，基於防衛
    之意思，而所為防衛自己或他人權利之行為，若非出於防衛
    之意思，當不符合正當防衛之要件，因此正當防衛必須對於
    現在不法之侵害始得為之，侵害業已過去，即無正當防衛可
    言，至彼此互毆，又必以一方初無傷人之行為，因排除對方
    不法之侵害而加以還擊，始得以正當防衛論。故侵害已過去
    後之報復行為，與無從分別何方為不法侵害之互毆行為，均
    不得主張防衛權（最高法院30年上字第1040號判例參照）。
    又按互毆係屬多數動作構成單純一罪而互為攻擊之傷害行為
    ，縱令一方先行出手，而還擊（或還手）一方在客觀上苟非
    單純僅對於現在不法之侵害為必要排除之反擊行為，因其本
    即有傷害之犯意存在，則對於其互為攻擊之還手反擊行為，
    自無主張防衛權之餘地，先予敘明。
五、經查，被告固坦承於前揭時、地與告訴人即證人乙○○發生
    衝突，致乙○○受有右眼眶瘀腫等傷害之事實，惟以當時係
    乙○○先動手攻擊伊，伊才還手，伊是正當防衛等情詞置辯
    ，而被告有為本件傷害犯行之事實，業據證人即告訴人乙○○於警詢及本院審理時證述綦詳，並有行政院衛生署花蓮醫
    院診斷證明書2 紙在卷可參，堪信屬實。而本件衝突之原因
    係被告先以保特瓶丟向乙○○所引起等情，業據證人乙○○
    於本院審理時證稱：我下班去看這間店，我聽到他們在談債
    務問題，被告看到我就拿保特瓶丟我，我就反擊靠近被告，
    問他為何打我，他就推我，我就倒地，他一直連續打我……
    等語（見本院卷第34頁）明確，核與當時在場之證人甲○○
    於本院證稱：當天是被告到我店裡找我討債，一直罵我，當
    時乙○○剛好下班，他到店裡，剛好碰到被告到我店裡，被
    告用保特瓶丟乙○○，乙○○就質問被告為何要丟他，被告
    就推他，乙○○的頭就撞到椅子上……等語（見本院卷第37
    頁）相符，且被告亦自承當時係因乙○○要打電話給他兒子
    ，所以用保特瓶丟向乙○○等語（見本院卷第41頁），可見
    被告當時先以保特瓶攻擊乙○○後，乙○○才向前質問被告
    ，兩人發生爭執進而相互出手毆擊對方，被告顯非基於防衛
    之意思所為，自無正當防衛可言。至於被告雖受頭部外傷、
    左鼻樑擦挫傷、左頸挫傷、右大拇指擦傷及雙肘、雙前臂瘀
    青挫傷等傷害，有行政院衛生署花蓮醫院診斷證明書附卷可
    稽，然此係其與乙○○互為攻擊所致之結果，要難為其主張
    正當防衛之有利證明；另證人丙○○於警詢及本院審理時均
    證稱：伊當時在外面抽菸、講電話，並未看到何人先動手等
    語（見本院卷第32頁），是被告辯稱證人丙○○可以證明係
    乙○○先動手云云，亦屬無稽。是被告辯稱係乙○○先動手
    攻擊伊，伊係正當防衛云云，自難採信。
六、綜上所述，原審綜核上情，依刑法第277條第1項傷害罪之規
    定，判處被告前揭所述之刑，並依中華民國九十六年罪犯減
    刑條例之規定減為有期徒刑1月，及依刑法第41條第1項前段
    之規定，諭知易科罰金之折算標準，量刑上尚稱允當，被告
    上訴請求撤銷改判無罪，核無理由，應予駁回。
據上論斷，應依刑事訴訟法第455條之1第3項、第368 條、第373
條，判決如主文。
本案經檢察官張立中到庭執行職務。
中    華    民    國    97    年    10    月    1     日
                  刑事第三庭   審判長 法  官  李世華
                                      法  官  湯國杰
                                      法  官  許乃文
上列正本證明與原本無異。
本件不得上訴。
中    華    民    國    97    年    10    月    1     日
                                      書記官


司法院資訊處製作；財團法人民間司法改革基金會備份。
